最高法院刑事判決　　　　　　一○○年度台上字第五三四四號
上　訴　人　　
即 自訴 人　林 伊 迪
　　　　　　林陳碧霞
　　　　　　周 靜 慧
共　　　同
自訴代理人　呂 光 武律師
被　　　告　林 阿 西
選任辯護人　吳 中 仁律師
上列上訴人等因自訴被告誣告案件，不服台灣高等法院中華民國
九十八年十月二十二日第二審判決（九十八年度上訴字第三三四
八號，自訴案號：台灣士林地方法院九十六年度自字第一七號）
，提起上訴，本院判決如下：
    主  文
上訴駁回。
    理  由
按刑事訴訟法第三百七十七條規定：上訴於第三審法院，非以判
決違背法令為理由不得為之；是提起第三審上訴，應以原判決違
背法令為理由，係屬法定要件；如果上訴理由書狀並未依據卷內
訴訟資料，具體指摘原判決不適用何種法則或如何適用不當，或
所指摘原判決違法情事，顯與法律規定得為第三審上訴理由之違
法情形不相適合時，均應認其上訴為違背法律上之程式，予以駁
回。本件原判決依憑被告林阿西先後於民國八十八年一月十一日
、八十八年七月二十二日，向台灣士林地方法院檢察署及台灣士
林地方法院（下稱士林地院），提出自訴人林伊迪、林陳碧霞、
周靜慧等人涉犯偽造文書、背信等罪嫌之告訴及自訴（內容均如
事實欄所載）等情，為被告所不否認，且有告訴狀、自訴狀各乙
件，證人呂碧雲、呂碧娥、陳王玉雲、林淑貞、陳炳旭、林淑敏
、張罔市、郭瑞芬、林呂玉、莊介增、王福能等人先後於士林
地院八十八年度自字第一九四號案審理時具結後證述，八十三年
十月一日83淡地字第17272-17277 號土地登記申請案內所附土地
登記申請書、買賣所有權移轉契約書及台北縣（已改制為新北市
）淡水地政事務所九十四年七月十五日北縣淡地資字第09400082
01號函及所附上開七筆土地之人工舊謄本等證據，為綜合之判斷
，認被告有原判決事實欄（下稱事實欄）所載之犯行，因而維持
第一審論處被告意圖他人受刑事處分，向該管公務員誣告罪刑之
判決（併諭知緩刑），駁回兩造於第二審所提起之上訴，已敘明
其所憑之證據及認定之理由，而以被告否認犯罪所持之辯解：伊
告訴、自訴之申告事實並非出於虛捏，林伊迪、林陳碧霞、周靜
慧確實藉由代辦權狀換發、代出租土地之機會，執有其印鑑章，
以及其所有坐落台北縣三芝鄉（已改制為新北市三芝區，下同）
新小基隆段埔頭坑小段第56-26、57-4、58-1、74-8、56、59、5
6-27等七筆土地所有權狀、其八十年八月十六日印鑑證明、戶口
名簿等物，且未得其同意，逕將上開七筆土地如附表所示應有部
分，以買賣為原因，分別移轉所有權登記為呂碧雲等十二人所有
云云，如何不足採信，於理由內說明及指駁綦詳，並就理由六部
分說明不另為無罪之諭知。所為論敘，俱有卷存證據資料可資覆
按，從形式上觀察，並無違背法令之情形存在。上訴人即自訴人
等之上訴意旨略稱：（一）被告既授權其子林正國偕同黃三郎找
代書辦理土地交換移轉登記申請（被告所有台北縣三芝鄉○○○
○段埔頭坑小段第59-9、59-12 地號等二筆土地與簡都子、簡天
射共有之同小段56-43 地號土地交換），必然知悉換得之土地最
終登記於陳炳旭名下，原判決認定被告不知換得土地究登記予何
人，與經驗法則有違。（二）原判決維持第一審量處被告有期徒
刑四月，減為有期徒刑二月，又宣告緩刑二年，疏於審酌刑法第
五十七條所列各款事項，顯屬過輕，且有違比例原則及平等原則
等語。
惟查：（一）原判決依憑證人鄭麗雪、簡都子、黃三郎、林正國
於士林地院八十八年度自字第一九四號案及鄭麗雪於原審審理時
之證詞，證人林宜偉於第一審之證述及台北縣淡水地政事務所檢
送之各該土地所有權移轉登記資料等證據，於理由欄六、（三）
之2 說明被告主觀上認其所有之坐落台北縣三芝鄉○○○○段埔
頭坑小段第59-9、59-12等二筆土地，與同段第56-43號土地（該
土地之登記名義人為簡都子、簡天射各二分之一）交換結果與其
認知未符，且上開土地所有權移轉登記事宜均非其所親身經歷之
事實，進而懷疑自訴人等涉有偽造文書、背信等犯嫌，而提起告
訴、自訴，其所申告之事實，並非完全出於憑空捏造或全然無因
。原判決已就被告此部分無誣告之犯意敘明其不另為無罪諭知之
心證理由，所為論斷，核與經驗法則及論理法則無違，自不得指
為違法。上訴意旨對於原判決究竟如何違背法令，並未依據卷內
資料為具體指摘，仍執陳詞再為事實上之爭辯，並非上訴第三審
之合法理由。（二）刑之量定，乃法律賦予法院自由裁量之事項
，倘於科刑時，已以行為人之責任為基礎，並斟酌刑法第五十七
條所列各款事項，而未逾越法定刑度，即難謂違法。原判決已敘
明第一審審酌被告並無前科及其犯罪之動機、手段、所生損害等
刑法第五十七條所定科刑輕重應審酌之事項，量處被告有期徒刑
四月，另以被告本件犯罪合於中華民國九十六年罪犯減刑條例所
定之減刑要件而減為有期徒刑二月，並無不合之理由。又法院對
於具備緩刑要件之刑事被告，認為以暫不執行刑罰為適當者，得
宣告緩刑，為刑法第七十四條第一項所明定；至於暫不執行刑罰
之是否適當，應由法院就被告之性格、犯罪狀況、有無再犯之虞
及能否由於刑罰之宣告而策其自新等一切情形，予以審酌裁量，
此亦屬法院得依職權自由裁量之事項。原判決宣告被告緩刑二年
，已敘明其係因土地糾紛、兄弟鬩牆，一時失慮致犯本罪，且前
未曾因故意犯罪受有期徒刑以上刑之宣告，素行良好，又現年已
逾八十歲，經此教訓，當知所警惕，應無再犯之虞，因認其所宣
告之刑，以暫不執行為適當等理由（見原判決理由欄五），並無
理由不備或適用法則不當之違誤。上訴意旨（一）（二）及其他
上訴意旨所執，無非就原審採證認事及量刑職權之適法行使及原
判決已明白論斷之事項暨與判決結果無影響之枝節，重為事實上
之爭執，俱非適法之第三審上訴理由。綜上，應認上訴人等之上
訴為違背法律上之程式，予以駁回。
據上論結，應依刑事訴訟法第三百九十五條前段，判決如主文。
中    華    民    國  一○○  年    九    月  二十九  日
                      最高法院刑事第十一庭
                          審判長法官  黃  正  興  
                                法官  許  錦  印  
                                法官  林  瑞  斌  
                                法官  陳  春  秋  
                                法官  孫  增  同  
本件正本證明與原本無異
                                      書  記  官  
中    華    民    國  一○○  年    十    月    三    日
                                                      m